Inventaris van het archief van de Hogere Krijgsschool en voorgangers, 1868-1940
Nationaal Archief, Den Haag
- Hogere Krijgsschool, 1 november 1891 - 13 april 1940, III.
  - Bijzondere onderwerpen., B.
    - Taak., b.
      - Onderwijs., 1.
        - Reglementen., 1.2.
          - Briefwisseling tussen de minister van oorlog, de inspecteur militair onderwijs en de directeur der H.K.S. betreffende wijziging van het reglement der H.K.S. omtrent de betekenis en duur van de detachering der leerlingen buiten het leerplan der H.K.S. bij de generale staf of de hoofdintendant., 1902; 270; 3 stukken
          - Voorstellen tot wijziging van het reglement en het voorschrift van de H.K.S. m.b.t. het studieprogramma n.a.v. de ervaringen opgedaan gedurende de mobilisatiejaren bij de afwerkingscursussen., 1919; 271; 1 stuk
          - Stukken betreffende het herzien van het reglement en het voorschrift van de H.K.S. n.a.v. voorstellen ingediend door de legercommandant in Nederlands-Indië tot bezuiniging op de uitgaven voor onderwijs door vervanging van Indische leraren door Nederlandse, het terugbrengen van het aantal Indische leerlingen en het inkrimpen van het aantal vakken van het leerplan., 1925-1926; 272; 1 omslag
          - Briefwisseling tussen de commandant luchtvaart-afdeling, de directeur der H.K.S, de minister van defensie en de chef der generale staf betreffende het onderhouden van de vliegvaardigheid der officieren van de L.V.A. en de L.A. der K.N.I.L. bij studie aan de H.K.S. met wijziging van het voorschrift der H.K.S., 1934; 273; 1 omslag
        - Toelatingsexamens., 1.3.
          - Briefwisseling van de minister van oorlog met de inspecteur militair onderwijs en de directeur der H.K.S. betreffende het toelatingsexamen van 1894 tot de H.K.S. met een examenrooster., 274; 3 stukken
          - Briefwisseling tussen de directeur der H.K.S. de inspecteur militair onderwijs, de minister van oorlog, de kapitein-intendant W.J.A. de Wolf en professor J.A. Wester, betreffende het aanpassen van het toelatingsexamen tot de H.K.S. a.g.v. de geringe toeloop., 1921; 275; 1 omslag
          - Briefwisseling van de minister van oorlog met de directeur der H.K.S. betreffende een voorstel tot wijziging en uitbreiding van de toelatingseisen en het toelatingsexamen tot de H.K.S., 1927-1928; 276; 1 omslag
          - Briefwisseling tussen de chef der generale staf, de minister van oorlog en de directeur der H.K.S. betreffende het voorstel tot afschaffing van het toelatingsexamen en het aanwijzen van leerlingen na het houden van een voorbereidende cursus als maatregelen tegen de geringe toeloop tot de H.K.S., 1934, 1936-1937; 277; 1 omslag
        - Materiaal., 1.4.
          - Stukken betreffende de wenselijkheid gebruik te maken van gedrukte dictaten bij het militair onderwijs i.h.b. bij de H.K.S., 1899; 278; 2 stukken
          - Stukken vervaardigd ter ondersteuning van het onderwijs aan Nederlandse en Nederlands-Indische leerlingen. Hectografische en gestencilde afdrukken., 1934-1939; 279-296; 13 pakken, 5 omslagen
            Hierbij oefeningen op de kaart, schetsen van(geografische) opstellingen en voordrachten over militaire onderwerpen.
            - cursusjaar 1934-1935, 279-280
              - Bestanddeel 1., 279
              - Bestanddeel 2., 280
            - cursusjaar 1935-1936, 281-282
              - Bestanddeel 1., 281
              - Bestanddeel 2., 282
            - cursusjaar 1936-1937, 283-285
              - Bestanddeel 1., 283
              - Bestanddeel 2., 284
              - Bestanddeel 3., 285
            - cursusjaar 1937-1938, 286-289
              - Bestanddeel 1., 286
              - Bestanddeel 2., 287
              - Bestanddeel 3., 288
              - Bestanddeel 4., 289
            - cursusjaar 1938-1939, 290-296
              - Bestanddeel 1., 290
              - Bestanddeel 2., 291
              - Bestanddeel 3., 292
              - Bestanddeel 4., 293
              - Bestanddeel 5., 294
              - Bestanddeel 6., 295
              - Bestanddeel 7., 296
      - Krijgskundige studies., 2.
        - Algemeen., 2.1.
          - Briefwisseling van de directeur der H.K.S. en de inspecteur militair onderwijs met het Indische bestuur betreffende het voorstel om het onderwijs aan de H.K.S. over de verdediging van Nederlands-Indië uit te breiden tot het in 1892 aangenomen verdedigingsstelsel., 1904; 297; 1 omslag
          - Briefwisseling tussen de minister van oorlog, de inspecteur militair onderwijs en de directeur der H.K.S. betreffende het machtigen van de kapitein F. Dell om te Leiden college's te volgen in het Nederlands staatsrecht en Volkenrecht i.v.m. een latere aanwijzing van een leraar in oorlogspolitiek en -gebruiken., 1904; 298; 1 stuk
          - Briefwisseling tussen de inspecteur militair onderwijs en de directeur der H.K.S. betreffende het onderwijs in Nederlandse krijgsgeschiedenis, strategie en tactiek., 1906; 299; 3 stukken
          - Stukken betreffende de mogelijkheid 's-zomers leraren van de H.K.S. te belasten met het geven van een cursus van 1 maand voor oudere officieren in, krijgskundige vakken, naast het bestaande programma., 1921; 300; 2 stukken
          - Brief van de directeur der H.K.S. aan 5 leraren der H.K.S, met een ontwerp regeling voor het geven van onderwijs in de leer van de oorlogsvoorbereiding, bij wijze van proef in te voeren met de cursus 1921-1922., 301; 1 stuk
          - Brief aan de chef der generale staf houdende een memorie door de directeur der H.K.S. inzake het door hem gevoerde beleid t.a.v. het belang van terreinverkenningen in binnen- en buitenland welke dienen als basisgegeven voor het doceren van het vak landsverdediging., 1924; 302; 1 stuk
          - Briefwisseling tussen de chef der generale staf, de directeur der H.K.S. en 2 kapiteins der generale staf betreffende de instelling van een tactische faculteit door samenvoeging van de vakken tactiek en stafdienst naar frans voorbeeld, op voorstel van kapitein A.Q.H. Dijxhoorn n.a.v. zijn studiereis naar Frankrijk in 1931., 1932-1934; 303; 1 omslag
          - Stukken betreffende het toelatingsexamen voor de krijgskundige studies., 1937-1938; 304; 1 omslag
          - Briefwisseling tussen de minister van defensie, de chef der generale staf, de commandant veldleger en de inspecteur militaire luchtvaart betreffende het houden van een voorbereidende cursus voor toelating tot de krijgskundige studies aan de H.K.S. van 1 augustus tot 30 oktober 1938 met opgave van de 16 candidaten-officieren., 305; 3 stukken
          - Brief van de chef der generale staf ter aanbieding van het lesrooster per 1 september 1938 voor de voorbereidende krijgskundige cursus., 306; 1 stuk
          - Briefwisseling tussen de directeur der H.K.S., de chef en de sous-chef der generale staf en de minister van defensie betreffende de mogelijkheden een 2 of 3 jarige cursus der krijgskundige studies aan de H.K.S. in te voeren., 1938-1939; 307; 1 omslag
        - Terreinverkenningen in Nederland., 2.2.
          - Brief ter aanbieding van het rapport betreffende de verkenning van de Peel van 3 tot 8 september 1934,door de kapitein der generale staf J.J.C.P. Wilson, aan de directeur der H.K.S. en de reactie daarop van de chef der generale staf, met 8 bijlagen (kaarten)., 308; 1 omslag
        - Detachering van leerlingen bij de verschillende legeronderdelen., 2.3.
          - Rapporten met bijlagen naar aanleiding van detacheringen van leerlingen bij legeronderdelen van 1 mei - 30 september 1892., 309-312; 4 omslagen
            - IIe afdeling van het 1e regiment veldartillerie te Amersfoort, 309
            - 1e en 2e batterij van het korps rijdende artillerie te Arnhem., 310
            - 4e cie. van het 2e bat. van het regiment grenadiers en jagers te 's-Gravenhage., 311
            - 5e eskadron van het 2e regiment huzaren te Venlo., 312
          - Ontwerp van en voorstellen voor een leidraad voor de detachering van leerlingen der H.K.S. bij de verschillende wapens., 1904; 313; 1 omslag
          - Stukken betreffende de regeling der detachering van 3 oud-leerlingen i.v.m. een stage voor stafofficier bij de generale staf 1922-1923., 1922 en z.d.; 314; 2 stukken
            Hierin wordt de eerste detachering van 1879 aangehaald.
        - Informatie op krijgskundig gebied., 2.4.
          - Stukken betreffende bezoeken van Nederlandse officieren aan militaire objecten en verdedigingswerken in het buitenland., 1917-1939; 315-320; 1 stuk, 5 omslagen
            - Oostenrijks-Hongaarse fronten, juni en juli 1917, 315
            - Voormalig Italiaans-Oostenrijks front, juli en aug. 1921, 316
            - Verdedigingsstelsel oostgrens van België juli 1935, 317
            - Kriegsakademie te Berlijn-Wilmersdorf 1937-1939, 318
            - Army staff College te Camberley, Groot-Brittannië april 1938, 319
            - 56 regiment artillerie en 81 regiment infanterie van het Franse leger te Mompellier september 1938, 320
          - Verslag van de werkzaamheden voor de opleiding van gewapende burgerwachten in 's-Gravenhage en Rotterdam in het tijdvak 14 t/m 19 november 1918 door de kapitein Ridder van Rappard., 321; 1 stuk
          - Brief van de minister van oorlog aan de directeur der H.K.S. ter aanbieding van "de Grondslagen voor de verdediging van Nederlands-Indië"., 1927; 322; 1 stuk
          - Memorie van de majoor der genie H.J.H. van Tarel getiteld: "Voorbereiding en leiding van den oorlog op industriëel gebied" (m.u.v. levensmiddelen, intendance goederen, wapenen, munitie en chemische middelen)., 1933; 323; 1 katern
          - Memorie betreffende de politiek-strategische verhoudingen in het Verre Oosten in het bijzonder m.b.t. Japan, anoniem., 1936; 324; 1 omslag
          - Brief van de kapitein der generale staf mr. J.D. Schepers aan de chef der generale staf betreffende de ontwerp-neutraliteits proclamatie, doorslag., 1938; 325; 1 stuk
        - Oefeningen op de kaart., 2.5.
          - Briefwisseling tussen de directeur der H.K.S. en de chef der generale staf betreffende conclusies waartoe de leraren en de directeur der H.K.S. gekomen zijn n.a.v. gehouden oefeningen, besprekingen en gemaakte opdrachten over strategische overvallen uit het oosten en zuiden en de daartegen te nemen maatregelen., 1935; 326; 2 stukken
          - Rapporten van persoonlijk uitgewerkte opdrachten "Motivering der opstelling der koninklijke landmacht na voltooide concentratie, de concentratie OKER en concentratie III DG", in het cursusjaar 1937-1938 met kaarten., 327-334; 8 stukken
            - 1e luitenant H.F. van Beenhakker, 327
            - 1e luitenant A.L. ten Berge, 328
            - 1e luitenant G.M.J. de Chateau, 329
            - 1e luitenant J.H. van Giessen, 330
            - 1e luitenant E.E. Holle, 331
            - 1e luitenant J. Lagas, 332
            - 1e luitenant R. Römer, 333
            - 1e luitenant B.A. Sjoerdsma, 334
        - Schriftelijke opdrachten., 2.6.
          - Briefwisseling tussen de hoogleraar aan de Indische instelling en tijdelijke leraren aan de H.K.S: mr. L.C.W. van den Berg en dr. J. Spanjaard en de directeur der H.K.S. betreffende het schriftelijke werk van de leerlingen met name het tijdstip van de verstrekking der opdracht, de correctie en teruggaaf met beoordeling., 1899; 335; 2 stukken
          - Notawisseling tussen de directeur der H.K.S. en de leraren betreffende het voorstel om de schriftelijke opdrachten aan de leerlingen van het 1e studiejaar te laten vervallen., 1912; 336; 1 omslag
          - Memorie door de 1e luitenant mr. H.J.Kruls betreffende de wijze waarop het contigenten vraagstuk voor de landmacht ware op te lossen., 1936; 337; 1 omslag
          - Memorie van de 1e luitenant der artillerie J.H. van Giessen, betreffende de economische- en militaire betekenis van het Geldersche Valleikanaal., 1937; 338; 1 omslag
      - Intendance studies., 3.
        - Algemeen., 3.1.
          - Nota opgemaakt door de kapitein-intendant E.G. Winckel met voorstellen om te voorzien in de faciliteiten voor onderwijs in scheien natuurkunde buiten 's-Gravenhage, indien niet wordt overgegaan tot de bouw van een scheikundig laboratorium of als er geen gebruik meer kan worden gemaakt van het Gymnasium te 's-Gravenhage t.b.v. de intendance-cursus., 1893; 339; 1 stuk
          - Briefwisseling tussen de directeur der H.K.S. en de inspecteur militair onderwijs betreffende problemen rond het (practisch) onderwijs aan de officieren der intendance cursus in de organische schei- en natuurkunde en warenkennis te Enschede., 1899 en z.d.; 340; 2 stukken
          - Brief van de directeur der Nederlandsche school voor Nijverheid en Handel te Enschede, aan de inspecteur militair onderwijs betreffende het verslag over de periode 1 april-30 juni 1901 van die instelling., 341; 1 stuk
          - Stukken betreffende voorstellen tot wijziging van het reglement en het voorschrift der H.K.S. m.n. de eisen van het toelatingsexamen en het leerplan voor de intendance cursus., 1902-1903; 342; 1 omslag
          - Briefwisseling tussen de directeur der H.K.S. een drietal leraren in het vak warenkennis aan zijn school en de inspecteur militair onderwijs betreffende het doel van de detachering van de leerlingen aan het centraal magazijn van militaire kleding en uitrusting te Amsterdam, de beoordelingsredactie der detacheringsrapporten en het voorstel de Indische leerlingen voortaan bij het koloniaal etablissement te detacheren met wijziging van het reglement der H.K.S., 1904; 343; 1 omslag
          - Briefwisseling inzake de onvoldoende aansluiting tussen het onderwijs in de scheikunde aan de H.K.S. en dat aan de textielschool te Enschede., 1913; 344; 1 omslag
            Hierbij het resultaat van de cursus april t/m juni 1913 aan de textielschool te Enschede.
          - Stukken betreffende wijzigingen in het voorschrift en het reglement der H.K.S. n.a.v. de reorganisatie van het dienstvak der militaire administratie van het Nederlands-Indisch leger m.b.t. het toelatingsexamen tot en het leerplan van de intendance-cursus., 1913-1914; 345; 3 stukken
          - Brief van de inspecteur militair onderwijs aan de minister van oorlog betreffende het "afwerken" van leerlingen der H.K.S. die het 2e studiejaar der intendance cursus hebben doorlopen en hun detachering bij de verschillende wapens per januari 1918., 1917; 346; 1 stuk
          - Stukken betreffende het aanvullen der intendance cursus met onderwijs in handelswetenschappen door leraren der Nederlandse handels hogeschool te Rotterdam., 1918; 347; 2 stukken
          - Briefwisseling tussen de directeur der H.K.S. de chef der generale staf en de minister van defensie betreffende de door de directeur der H.K.S. aangevoerde bezwaren tegen de beperking van de jaarklassen officieren die het toelatingsexamen voor de intendance studies willen doen., 1934; 348; 2 stukken
            (Zie L.O. 1933 no. 402)
          - Stukken betreffende de door de directeur der H.K.S. aangevoerde bezwaren tegen het stopzetten van de aanvulling op het dienstvak der intendance door vermindering van het openstellen van plaatsen voor de intendance studie aan de H.K.S., 1935; 349; 2 stukken
          - Brief van de leraar der H.K.S. mr.A.W.O.van Vrijberghe de Coningh aan de directeur der H.K.S. betreffende een voorstel om het vak privaatrecht in het lesprogramma der intendance cursus op te nemen, met 1 bijlage., 1938; 350; 2 stukken
          - Brief van de directeur der H.K.S. aan de leraren ter aanbieding van het ontwerp rooster der lessen aan de H.K.S. voor de intendance cursus van 1 september tot 31 oktober 1938., 351; 1 stuk
        - Landbouwkundig onderwijs., 3.2.
          - Stukken betreffende verslagen van het landbouwkundig onderwijs aan leerlingen der intendance cursus te Wageningen., 1895, 1898, 1907, 1914, 1919, 1935, 1936, 1937; 352-359; 8 stukken
            - 1895, 352
            - 1898, 353
            - 1907, 354
            - 1914, 355
            - 1919, 356
            - 1935, 357
            - 1936, 358
            - 1937, 359
          - Briefwisseling tussen de directeur der H.K.S, de inspecteur militair onderwijs, de hoofdintendant en de hoofddirecteur der Rijkslandbouwschool te Wageningen betreffende de inhoud der vakken en de samenstelling van het landbouwkundig onderwijs aan de leerlingen der intendance cursus., 1897, 1899, 1901; 360; 1 omslag
          - Briefwisseling inzake het probleem van een onvolledige verslaglegging door de rijkslandbouwschool van de intendance cursus te Wageningen in 1903 en 1905., 1904 en 1906; 361; 4 stukken
          - Briefwisseling tussen de directeur der H.K.S., de inspecteur militair onderwijs, de directeur der Rijks hogere land-, tuin- en bosbouwschool te Wageningen, de minister van oorlog en de minister van landbouw, nijverheid en handel betreffende voorstellen en onderhandelingen tot wijziging van de samenstelling van het landbouwkundig onderwijs, die zullen leiden tot aanpassing van het voorschrift tot regeling van het landbouwkundig onderwijs., 1907-1909; 362; 1 omslag
          - Brief van de directeur der Rijks hogere land-, tuin- en bosbouwschool te Wageningen aan de fungerend directeur der H.K.S. betreffende de hervatting in 1919 der intendance cursus aan die inrichting., 1917; 363; 1 stuk
          - Kantbrief van de directeur der H.K.S. aan een tweetal leraren betreffende het rapport over het onderwijs in het microscopisch onderzoek van voedings- en genotmiddelen aan het rijkslandbouw proefstation voor veevoederonderzoek te Wageningen in 1919 aan de leerlingen der intendance cursus, met 2 bijlagen., 364; 3 stukken
          - Briefwisseling tussen de directeur der H.K.S. en de rector magnificus der landbouw hogeschool te Wageningen betreffende het verslag over het landbouwkundig onderwijs aan de leerlingen der intendance-cursus in 1926 i.h.b. de beoordeling der leerlingen., 1927; 365; 2 stukken
          - Brief van de rector magnificus der landbouwhogeschool te Wageningen ter aanbieding van overzichten van de door de docenten met de leerlingen te behandelen leerstof, met 6 bijlagen., 1936; 366; 1 omslag
          - Briefwisseling tussen de rector magnificus der landbouwhogeschool te Wageningen en de directeur der H.K.S. betreffende het ontwerp-lesrooster voor het landbouwkundig onderwijs aan de leerlingen der intendance cursus in 1937 en de vraag in hoeverre Indische officieren hieraan zullen deelnemen., 367; 2 stukken
          - Briefwisseling tussen de rector magnificus der landbouwhogeschool te Wageningen, de directeur der H.K.S., de minister van defensie en 2 kapiteins-intendant betreffende een opgave van toegekende bedragen aan het onderwijzend personeel te Wageningen., 1937; 368; 2 stukken
          - Brief van de directeur der H.K.S. aan de rector magnificus der landbouw hogeschool te Wageningen betreffende de tijdelijke opheffing der H.K.S. a.g.v. de mobilisatie waardoor er per 1 maart 1940 geen officieren worden gedetacheerd., 1939; 369; 1 stuk
      - Beëindiging e.g. afronding der studies., 4.
        - Stukken betreffende de instelling van commissies tot het uitbrengen van een eindverslag over de leerlingen die hun studies aan de H.K.S. of de H.M.K.S. hebben voltooid., 1892, 1913, 1917 en 1939; 370-373; 4 omslagen
          - 1892, 370
          - 1913, 371
          - 1917, 372
          - 1939, 373
        - Menukaart ter gelegenheid van het afscheidsdiner bij het afsluiten van de drie jarige opleiding der krijgskundige afdeling der H.K.S. 1894-1897., 374; 1 stuk